【裁判字號】    99,聲,1177
【裁判日期】    991129
【裁判案由】    聲請回復原狀
【裁判全文】
臺灣屏東地方法院刑事裁定              99年度聲字第1177號
聲  請  人
即受 刑 人  郭玉中
上列聲請人因違反毒品危害防制條例案件，不服本院民國99年6
月23日第一審刑事判決（99年度訴字第280 號），於遲誤上訴期
間後，聲請回復原狀，並補行上訴，本院裁定如下：
    主  文
聲請及上訴均駁回。
    理  由
一、聲請意旨略以：伊於民國99年5 月間至99年7 月間皆入住屏
    東縣新埤鄉小康醫院及屏東縣潮州鎮茂隆骨科醫院，故伊並
    未收到屏東地方法院99年6 月23日之判決書，致伊無法提出
    上訴，爰具狀聲請回復原狀並提起上訴等語。
二、按非因過失，遲誤上訴、抗告或聲請再審之期間，或聲請撤
    銷或變更審判長、受命推事、受託推事裁定或檢察官命令之
    期間者，於其原因消滅後5 日內，得聲請回復原狀，又回復
    原狀之聲請，由受聲請之法院與補行之訴訟行為合併裁判之
    ，刑事訴訟法第67條第1 項、第69條第1項 ，分別定有明文
    。又按不守期限之原因，必限於不能歸責於當事人者，始得
    聲請回復原狀；聲請回復原狀，依法本以當事人非因過失不
    能遵守期限者為限，所謂非因過失，係指逾期之緣由非可歸
    責於當事人而言，最高法院著有18年抗字第148 號、21年抗
    字第169 號判例足資參照。再依最高法院28年抗字第63號判
    例意旨「抗告意旨謂，民聲請再審，於接受裁定之次日，即
    染病十餘日不省人事，致遲誤抗告期間，當時延醫診治有藥
    方可憑，應請回復原狀云云，如果所稱病重不省人事，不能
    以本人之意思踐行訴訟上必要之行為，致遲誤法定抗告期間
    ，尚難謂其遲誤由於自己之過失，原審於抗告人所稱情形果
    否屬實，未加調查，僅以此項抗告並非不可遣人代行，即認
    其聲請為無理由，裁定駁回，自屬不合。」執此，當事人如
    因生病之緣由而致遲誤時間者，應視其於生病期間是否已達
    病重不省人事，致不能以本人之意思踐行訴訟上必要行為，
    否則如仍非不能以本人之意思或其他方法依期上訴，則其遲
    誤期間，自不得謂無過失。
三、經查，聲請人即受刑人郭玉中前因違反毒品危害房制條例案
    件，經本院於99年6 月23日，以99年度訴字第280 號判決判
    處應執行有期徒刑10月，有臺灣高等法院被告前案紀錄表在
    卷可參。本院復將上開刑事判決以雙掛號郵寄至聲請人之住
    所地（即屏東縣新埤鄉○○路13之1 號），雖職司送達之郵
    務人員未能會晤聲請人本人，惟已將該判決正本交由同住該
    址之具有辨別事理能力之聲請人之母郭楊紅柑，並以聲請人
    之同居人名義簽收，此有本院送達證書附卷可考（見本院卷
    第36頁），且聲請人就此之事實亦不爭執，是上開判決正本
    既已交由聲請人之母收受，則聲請人之母簽收該等訴訟文書
    之效力，自與送達聲請人本人相同，從而，本院上開刑事判
    決應於聲請人之母收受上開判決正本之日，即99年7 月15日
    發生送達之效力。故聲請人自應於10日之法定期日屆滿即99
    年7 月29日前提出上訴（本件尚須加計在途期間4 日），始
    為合法。惟聲請人遲至99年11月23日始向本院提起上訴，有
    聲請人提出之刑事聲明上訴狀上本院之收文日期章戮印可憑
    （見本院卷第32頁），其上訴顯已逾上訴期間。
四、至聲請人陳稱：伊於99年5 月至99年7 月間入住小康醫院及
    茂隆骨科醫院，伊斯時正在醫院治療，遂無法收受判決，無
    法依時提出上訴云云。惟查：
（一）聲請人僅於99年5 月17日，因雙側跟骨骨折，住院於小康
      醫院，並於99年5 月18日自動辦理出院；復於99年5 月25
      日，因聲請人雙側跟骨骨折住院於茂隆骨科醫院，惟聲請
      人住院時，均為意識清醒，並無不省人事之情，有皇安醫
      療社團法人小康醫院乙種診斷證明書、茂隆骨科醫院99年
      10月4 日茂行政字第099100403 號函、皇安醫療社團法人
      小康醫院99年10月7 日（99）康新字第990068號函在卷可
      證（見本院卷第4 、27至28頁）。
（二）足見聲請人雖因疾病住院治療，然其既於住院期間均意識
      清楚，尚未達完全無法處理自己之事務或不能以本人之意
      思踐行訴訟上必要行為之程度，自可以自己意思委託他人
      代為其應為之訴訟行為。換言之，縱前開刑事判決於聲請
      人住院接受治療期間送答，然聲請人於住院治療期間，尚
      非不能以本人之意思或其他方法依期上訴，則其遲誤上訴
      期間，應認係可歸責於聲請人自身之過失所致。是聲請人
      以前揭所辯，本院自難憑採。
五、綜上所述，聲請人以其因病住院而遲誤上訴期間，顯非正當
    理由，其回復原狀之聲請，於法不合，應予駁回；另其所提
    之上訴，仍因認已10日之法定期間，不合法律上之程式，自
    應併予駁回。
六、爰依刑事訴訟法第69條第1 項前段、第362 條前段，裁定如
    主文。
中    華    民    國    99    年    11    月    29    日
                  刑事第一庭    法  官  羅森德
以上正本證明與原本無異。
如不服本裁定應於收受送達後5 日內向本院提出抗告書狀敘述抗
告之理由抗告於臺灣高等法院高雄分院。
中    華    民    國    99    年    11    月    29    日
                                書記官  邱淑婷

司法院資訊處製作；財團法人民間司法改革基金會備份。
